【裁判字號】    92,交上易,912
【裁判日期】    920703
【裁判案由】    過失傷害
【裁判全文】
臺灣高等法院臺中分院刑事判決                  九十二年度交上易字第九一二號
    上  訴  人  臺灣臺中地方法院檢察署檢察官
    被      告  甲○○
    選任辯護人  李慶松律師
右上訴人因被告過失傷害案件，不服臺灣臺中地方法院九十一年度交易字第四０一號
，中華民國九十二年三月二十八日第一審判決（起訴案號：臺灣臺中地方法院檢察署
九十一年度偵字第九二三五號），提起上訴，本院判決如左：
      主  文
上訴駁回。
      理  由
一、本件公訴意旨略以：被告甲○○於民國九十年十一月二十四日十二時三十分許，
    駕駛車牌號碼Ｈ五－八四六０號救護車，沿臺中縣清水鎮○○路，由西往東行駛
    ，行經與鎮○○路○○路口時，本應注意車前狀況及減速慢行，且依當時情形，
    又無不能注意情形，竟疏未注意，貿然通過前揭交岔路口，適丁○○駕駛Ａ七－
    ０九二０號自用小客車，沿鎮○○路由北往南行駛，亦未注意及支線車應讓幹線
    車先行，即貿然通過前揭交岔路口。致甲○○見狀已煞避不及，所駕救護車遂先
    撞上丁○○所駕自用小客車後，再衝撞停在鎮○○路停候通過之ＩＫＨ－四二０
    號機車駕駛丙○○，使丙○○受腦震盪、頸部挫傷、肌腱扭傷、右手及右腿擦傷
    。因認被告涉有刑法第二百八十四條第一項前段之過失傷害罪嫌云云。
二、按犯罪事實應依證據認定之，無證據不得推定其犯罪事實；又不能證明被告犯罪
    或其行為不罰者，應諭知無罪之判決，刑事訴訟法第一百五十四條第三百零一
    條第一項分別定有明文。次按告訴人之告訴，係以使被告受刑事訴追為目的，是
    其陳述是否與事實相符，仍應調查其他證據以資審認，始得為被告不利之認定；
    又刑事訴訟上證明之資料，無論其為直接或間接證據，均須達於通常一般之人均
    不致有所懷疑，而得確信其為真實之程度，始得據為有罪之認定，若其關於被告
    是否犯罪之證明未能達此程度，而有合理懷疑之存在，致使無從形成有罪之確信
    ，根據「罪證有疑，利於被告」之證據法則，即不得遽為不利被告之認定（最高
    法院五十二年台上字第一三００號判例、七十六年台上字第四九八六號判例意旨
    參照)。
三、本件公訴人認被告涉有前揭過失傷害罪嫌，無非以告訴人丙○○之指訴、臺中縣
    警察局道路交通事故調查報告表、光田醫院診斷證明書各一紙在卷，及經送臺灣
    省臺中縣區車輛行車事故鑑定委員會鑑定肇事責任亦認被告有過失為其論據。訊
    據被告固坦承於前揭時地駕駛上開自用小客車，因先與訴外人丁○○先發生碰撞
    後再與告訴人騎乘右揭機車發生碰撞事故，致告訴人受有傷害等情不諱，然堅詞
    否認有何過失之犯行，辯稱：「當天確實要送病人回家，該名病患因長期臥床所
    以來回都要由救護車接送，救護車是有需要時才會閃燈鳴笛，一般如有趕時間就
    會閃燈、鳴笛，不一定要有病患在車上，當天是因病人急著要回家休息，我是由
    醫院出來就閃燈，到中華路快到病患家前我才鳴笛，我是到病人家前十五分鐘才
    鳴笛。我的車速約四十公里，車子已過十字路口，在路口我有減速，我有看到丁○○在我車子的左後方約一百五十公尺，當時我認為他應該會讓我先行通過，應
    該不會撞到。是在我通過南下車道過了中心線，丁○○的車子才撞到我，我是駕
    駛座旁受損」等語。而經訊之告訴人則陳稱：「當時救護車是與我平行，我走在
    鎮○○路上，救護車是走在中華路上，救護車由中華路轉海濱路時我有看見救護
    車，救護車是沿路有警報聲直到撞到之前，我知道救護車要轉彎我即先行停車讓
    其先通過」。故車禍發生時告訴人丙○○係停於路口，而被告之救護車有鳴笛閃
    燈，且告訴人係因被告與案外人丁○○發生碰撞後始受波及，應可確定。則本件
    首應審究者，為被告與丁○○發生車禍是否為被告之過失？其肇事因素究為如何
    ？及被告與丁○○發生車禍後是否能避免撞及告訴人？
四、經查：
  (一)、本件肇事地為設有閃光燈號之交岔路口，丁○○所駕車輛之車行方向之燈號為
      閃光紅燈屬支線道，被告所駕車輛之車行方向燈號係閃光黃燈屬幹線道，此有
      臺中縣警察局道路交通事故調查報告表一紙在卷可稽。按駕駛人駕駛汽車，應
      遵守道路交通標誌、標線、號誌之指示，並服從執行交通勤務之警察或依法令
      執行指揮交通及交通稽查任務人員之指揮。又特種閃光號誌燈顯示之意義為：
      閃光黃燈表示警告，車輛應減速接近，注意安全，小心通過。閃光紅燈表示停
      車再開，車輛應減速接近，先停止於交岔路口前，讓幹道車優先通行後認為安
      全時，方得續行，道路交通安全規則第九十條，道路交通標誌標線號誌設置規
      則第二百十一條分別定有明文。而經訊之證人即Ａ七－０九二０號小客車之駕
      駛人丁○○證稱：「我當時並沒有聽到救護車的警報聲，我是停在路口，印象
      中有車子來，就聽到碰的聲音，就來不及就被撞上了，我有看見救護車，但救
      護車並沒有開警報聲，我以為沒有緊急所以沒有慢下來讓它過，我看到救護車
      時距離我多遠我也說不上來」，「在該路口我的車子有放慢再開，我當時時速
      約三、四十公里」、「我看見被告車子時煞車已來不及」，則依其當庭所言，
      丁○○對是否有停車再開及兩車究距離多遠已屬印象模糊。惟依其於警訊中所
      稱：「我走鎮○○路北處往鎮○○路南處，我車子車頭已經過了路口中心線，
      我的車速約三、四十公里，我看見Ｈ五－八四六０號救護車由我右側約四、五
      十公尺駛來，我認為可以安全通過所以緩緩通過，Ｈ五－八四六０號救護車就
      突然駛過來撞上我的車」等語觀之，顯見丁○○駕車經過肇事地點設有閃紅燈
      號誌路口，並未先停於路口前，讓當時行駛在幹道由被告所駕駛之救護車先行
      後認為安全時再前行。
  (二)、而訊之被告始終堅稱伊有減速慢行，並稱伊車速約時速三、四十公里。又依被
      告與丁○○所稱均係行駛在自己之車道及兩車受損部位為被告救護車之左前角
      及丁○○汽車之右前角、右前側及撞擊後車停位置判斷，撞擊點當在該交岔路
      口中心點略靠東南角處，且依被告到達撞擊點之距離較丁○○到達撞擊點之距
      離為遠，被告當係先進入路口；而依被告與丁○○碰撞之車損僅為左前角，丁○○之車損則面積甚大並及於右前側整面，其車速當較被告為快，故撞擊後將
      被告之救護車推向路口東南角，則被告辯稱伊已過中心線，始遭丁○○之車子
      撞到，應屬合理，否則若被告尚未至中心線即遇丁○○車之推力，當係將被告
      車推向路口西南角方向。臺灣省臺中市區車輛行車事故鑑定委員會鑑定意見書
      雖以被告自承並未看到左邊有來車、發現危害時距對方五十公尺，而認被告並
      未注意車前狀況、減速慢行為有過失云云。然此為被告所否認，且若未看到來
      車，如何計算距離五十公尺？且依被告於警訊中及警製交通談話紀錄表所稱：
      「當我車子快到路口十公尺前我有減速，視線能看到四方時，自小客Ａ七－０
      九二０號在北方（左手邊）距離我約一五０公尺處」、「發現危害時距離對方
      五十公尺」，被告應無何未注意車前狀況之情形。而依時速四十公里計，每秒
      鐘行駛距離為十一．十一公尺，而反應距離為八．三二公尺，是以如被告進入
      路口時完全未注意到丁○○之來車，而於被撞後始知悉，則其當無法於短時間
      內反應而為煞停之動作。而被告竟能在路口內即踩煞車，並留下煞車痕跡，足
      徵被告所辯：有減速慢行，伊已過中心線係丁○○擦撞伊車為可採，被告並無
      何未減速慢行及未注意車前狀況之情形，證人丁○○疏未注意停讓幹線車先行
      ，貿然通過路口，為本件車禍之肇事原因亦堪認定。
  (三)、按汽車聞有消防車、救護車、警備車、工程救險車等之警號時，不論來自何方
      ，均應避讓，道路交通安全規則第一百０一條第一項第六款定有明文；而消防
      車、救護車、警備車及工程救險車執行任務時，得不受道路交通安全規則九十
      三條第一項行車速度之限制，且於開啟警示燈及警鳴器執行緊急任務時，得不
      受標誌、標線及號誌指示之限制，道路交通安全規則九十三條第二項亦定有明
      文。而本件被告駕駛救護車已有鳴笛及閃燈，業據告訴人陳明在卷，且依其與
      被告之利害衝突，當不可能為迴護被告之陳述，故應可採信，揆諸前揭法條規
      定，丁○○原應避讓，待被告駕駛之救護車通過，且客觀上亦無不能避讓之情
      事，卻不避讓，依然向前行駛，依上揭說明及道路交通事故調查報告表、證人
      丁○○、告訴人、被告之陳述綜合以觀，足見本件車禍之發生，係證人丁○○
      駕駛自小客車行經肇事地閃紅燈號誌路口，並未先停於路口前，且聞有救護車
      警號亦未避讓當時行駛在幹道由被告所駕駛之救護車先行，而與被告發生衝撞
      ，致使被告因強大之撞擊力而撞上告訴人所駕駛之重型機車，使告訴人受傷，
      。被告既係通過路口中心後遭丁○○之車追撞，且其已踩煞車，實難認其對因
      而撞及停於路口之告訴人有避免之可能性。
  (四)、至臺灣省臺中縣區車輛行車事故鑑定委員會鑑定結果，及告訴人於原審所提之
      補充理由狀雖皆認為，被告駕駛救護車並非出任務急救傷患，而是載患者出院
      返家，故不能享有絕對路權云云。惟查本件被告於肇事前確係受所屬醫院指示
      ，執行載送急診病患返家之任務，此業據被告迭次供述明確，徵之被告並非醫
      療專業人員，於不確知該病患是否需緊急載送返家，並不能自為判斷，而只能
      依醫院囑咐以緊急任務視之，故不能以事後病患是否可能因受延誤致受不利結
      果，而逕為論斷其開啟警示燈及警鳴器是否不當。亦即被告以其當時救護車上
      載有病患，急欲載送其返家，認係執行緊急任務，而開啟警示燈及警鳴器，依
      前開道路交通安全規則規定，仍應認享有絕對路權；況本件另一肇事者丁○○
      駕車時，聞有救護車之警號時，按之前開規定，本有絕對避讓義務，乃竟未避
      讓致釀本件車禍，自不能以事後判斷，謂被告非執行緊急任務，反認被告有肇
      事原因。而本件車禍經送請臺灣省行車事故覆議委員會覆議結果，亦認為丁○○酒後駕駛自用小客車，行經閃光紅燈號誌路口支道未暫停讓幹道車鳴放警號
      及開啟警示燈之救護車先行，為肇事原因；被告並無肇事因素。有臺灣省車輛
      行車事故覆議鑑定委員會九十一度十一月一日府覆議字第九一二二一五號號函
      及所附鑑定意見書附卷可稽，益證被告並無過失。
  (五)、另告訴人認為被告沒有職業駕照，所以也有過失云云；惟查：救護車駕駛人，
      應領有職業駕照，民間救護車機構管理辦法第四條第四款固定有明文，然本件
      被告縱未領有職業駕照，亦僅屬有違行政管理上之規定，與本件肇事原因並無
      關連，尚難以此即認其有過失，併此敘明。
五、綜上所述，本件並無證據足認被告有何未注意車前狀況並隨時採取必要安全措施
    之過失，揆諸前揭證據法則，即不得遽為不利被告之認定，原審法院因而為被告
    無罪之諭知，即無不合。檢察官上訴意旨，仍執告訴人陳詞，指摘原判決不當，
    並無理由，應予駁回。
據上論斷，應依刑事訴訟法第三百六十八條，判決如主文。
本案經檢察官乙○○到庭執行職務。
中      華      民      國    九十二    年      七      月      三      日
                                   臺灣高等法院臺中分院刑事第六庭
                                         審判長法  官  李  文  雄
                                               法  官  陳  嘉  雄
                                               法  官  邱  顯  祥
右正本證明與原本無異。
不得上訴。
                                               書記官  陳  桂  芬
中      華      民      國    九十二     年      七       月     四     日
                                                                        Ｆ


司法院資訊處製作；財團法人民間司法改革基金會備份。
